臺灣高等法院刑事裁定
110年度毒抗字第116號
抗  告  人  
即  被  告  劉啟順


上列抗告人因違反毒品危害防制條例案件，不服臺灣臺北地方法
院中華民國110年1月6日109年度毒聲字第415號裁定（聲請案號
：臺灣臺北地方檢察署109年度聲觀字第393號、109年度毒偵字
第3578、3818號），提起抗告，本院裁定如下：
    主  文
抗告駁回。
    理  由
一、原裁定略以：被告劉啟順基於施用第二級毒品甲基安非他命
    之犯意，於民國109年10月12日中午12時50分許為警採尿時
    起回溯96小時內某時，在不詳地點、以不詳方式，施用甲基
    安非他命1次（下稱第1次犯行）；又於109年11月3日某時，
    在其臺北市○○區○○○路00號13樓頂樓之居所內，以不詳之方
    式，施用甲基安非他命1次（下稱第2次犯行）等事實，其雖
    否認上開第1次犯行，惟警方於109年10月12日中午12時50分
    許對其採集之尿液檢體，經送台灣尖端先進生技醫藥股份有
    限公司（下稱尖端先進公司），以酵素免疫分析法（EIA）
    作初步檢驗，及以氣相層析質譜儀法（GC/MS）作確認檢驗
    之結果，確呈安非他命類（安非他命、甲基安非他命）之陽
    性反應等情，此有該公司於109年10月27日之濫用藥物檢驗
    報告（尿液檢體編號：Z000000000000），及警方之應受尿
    液檢驗人尿液檢體採集送驗紀錄單可稽，而以氣相層析質譜
    儀作藥物及其代謝物之定性及定量分析，幾乎無偽陽性反應
    產生之可能，有行政院衛生福利部食品藥物管理署（下稱衛
    福部食藥署）92年6月20日管檢字第0920004713號函示可據
    ；又甲基安非他命經口服投與後約70％於24小時內自尿中排
    出，約90％於96小時內自尿中排出，最長可能不會超過4日，
    亦有前行政院衛生署藥物食品檢驗局（現改制為衛福部食藥
    署）81年2月8日（81）藥檢壹字第001156號函可考，足認被
    告確於109年10月12日中午12時50分許為警採尿前96小時內
    （不含為警查獲時迄採尿之時間），有施用甲基安非他命之
    行為甚明。其次，被告坦承有第2次犯行，且其由警方採集
    之尿液檢體，經送尖端先進公司檢驗後，呈現安非他命類之
    陽性反應，有該公司109年11月24日之濫用藥物檢驗報告（
    尿液檢體編號：147741）、臺北市政府警察局偵辦毒品案件
    尿液檢體委驗單等件可稽，是被告第2次犯行亦可認定。再
    者，被告曾因施用毒品案件，受執行強制戒治後，於95年10
    月16日經釋放出所，有其前案紀錄表附卷可參，其上開2次
    施用毒品行為，距該強制戒治執行完畢均已逾3年，依毒品
    危害防制條例第20條第1項、第3項等規定，即應再施以觀察
    、勒戒。是檢察官聲請令被告入勒戒處所觀察、勒戒，核無
    不合，應予准許等語。
二、被告抗告意旨略以：其於109年10月12日中午12時50分至臺
    北市政府警察局中山分局接受採尿前之1個月內，未施用第
    二級毒品，對該採尿結果感到疑惑，請重新調查；另因快過
    年，其為多賺點錢而超時工作，故於109年11月3日有施用第
    二級毒品之行為。其未長期施用第二級毒品成癮，且家中有
    8、90歲之年邁雙親靠其照顧，其有正常工作，若其入勒戒
    所戒毒2個月，會造成家庭、金錢的問題，請給予其有重新
    做人的機會，撤銷原裁定，改判戒癮治療等語。
三、本院之判斷：
　㈠原裁定關於何以認定抗告人即被告劉啟順確有上開2次施用第
    二級毒品犯行，及應令入勒戒處所施以觀察、勒戒等節，已
    詳敘其所憑之證據及依據等理由，經核與卷內之尖端先進公
    司濫用藥物鑑驗報告2份、警方之應受尿液檢驗人尿液檢體
    採集送驗紀錄單、偵辦毒品案件尿液檢體委驗單，及其前案
    紀錄表等事證相符，復有前揭職務上所知之衛福部食藥署之
    相關函件可考，依毒品危害防制條例第20條第1項、第3項等
    規定，應入勒戒處所觀察、勒戒，核無違誤。抗告人雖辯稱
    其無第1次犯行云云，惟查，因其係毒品調驗人口，經警方
    通知於109年10月12日到場採尿時，警方提供之尿液空瓶係
    乾淨，且採集後係由其親自裝瓶封籤等情，有其警詢筆錄在
    卷可參（見109毒偵3818號卷第7至9頁），又其尿液檢體編
    號為Z000000000000，與尖端先進公司109年10月27日濫用藥
    物檢驗報告所載尿液檢體編號亦為Z000000000000相符，有
    卷附該等應受尿液檢驗人尿液檢體採集送驗紀錄單及濫用藥
    物檢驗報告可佐（見109毒偵3818號卷第11、15頁），可見
    上開濫用藥物檢驗報告檢驗之標的確屬抗告人之尿液無疑。
    再者，依該濫用藥物檢驗報告所示之檢驗結果，檢出安非他
    命之濃度為1530ng/ml、甲基安非他命濃度為22970ng/ml，
    超出呈陽性反應之閾值濃度安非他命及甲基安非他命均為50
    0ng/ml之標準甚多，足認抗告人確有上開第1次施用甲基安
    非他命之犯行無疑。其抗告質疑採尿結果乙節，並無足採。
　㈡按毒品危害防制條例第24條第1項規定：本法第20條第1項之
    程序（即對於犯施用第一、二級毒品罪者之令入勒戒處所觀
    察、勒戒），於檢察官先依刑事訴訟法第253條之1第1項、
    第253條之2之規定，為附命完成戒癮治療之緩起訴處分時，
    不適用之。依此規定，雖然對於施用毒品之「初犯」及經觀
    察、勒戒或強制戒治執行完畢釋放後「3年後再犯」之人，
    其毒癮治療方式，係採行「觀察、勒戒」與「緩起訴之戒癮
    治療」並行之雙軌模式，但應採行如何之處遇程序？係由檢
    察官裁量，法院無權決定，檢察官如採行向法院聲請「觀察
    、勒戒」之處遇程序，除非有違法或顯然不當情形，法院即
    應受拘束。本件經核檢察官之聲請並無上開情形，則抗告人
    請求本院給予戒癮治療之處遇，已逸脫本院之權限，於法無
    據。且毒品危害防制條例規定觀察、勒戒之目的，係為斷絕
    施用毒品者之身癮，屬保安處分之一種，核與刑罰執行之目
    的不同，觀察、勒戒著重治療，而非處罰，旨在透過一段期
    間之監禁式治療，幫助施用毒品者遠離毒品以達戒除毒癮。
    況抗告人於109年11月5日在居所為警方查獲時，經警方當場
    扣得其所有之甲基安非他命7包，現場並尚有其他人在場共
    同施用毒品之事，有警方之扣押物品目錄表及其警詢筆錄在
    卷可參（見109毒偵3578號卷第17、21至29頁），可見其並
    未戒除毒癮，且仍與毒品人口來往，衡此情形，亦不適於自
    律性甚高之非監禁式戒癮處遇模式。是其以有正常工作及父
    母需照料云云等節為抗告，仍屬無據。
四、綜上所述，原裁定以抗告人曾受強制戒治執行釋放3年後，
    再犯本件施用毒品行為，而依檢察官之聲請，裁定令被告入
    勒戒處所施以觀察、勒戒，核無違誤。抗告意旨所求為無理
    由，應予駁回。
五、據上論斷，依刑事訴訟法第412條，裁定如主文。
中　　華　　民　　國　　110 　年　　1 　　月　　29　　日
                  刑事第二十二庭審判長法　官  洪于智
                                      法  官  汪怡君
                                      法  官  陳銘壎
以上正本證明與原本無異。
不得再抗告。
                                      書記官  吳思葦
中　　華　　民　　國　　110 　年　　1 　　月　　29　　日